臺灣臺東地方法院刑事判決　　　　　　　 96年度易字第280號
公　訴　人　臺灣臺東地方法院檢察署檢察官
被　　　告　甲○○
上列被告因恐嚇案件，經檢察官提起公訴（96年度偵緝字第61號
），本院判決如下：
    主  文
甲○○以加害生命、身體之事，恐嚇他人致生危害於安全，處拘
役肆拾日，如易科罰金，以銀元參佰元即新臺幣玖佰元折算壹日
。減為拘役貳拾日，如易科罰金，以銀元參佰元即新臺幣玖佰元
折算壹日。
    事  實
一、甲○○因其友人丁○○與丙○○、黃信棟父子間有生意上糾
    紛，於民國89年7月7日凌晨3 時15分許，應丁○○之邀，夥
    同丁○○及綽號「小龍」之成年男子前往臺東縣卑南鄉○○
    路352 號丙○○父子住處，由丁○○下手毀損丙○○父子生
    意上使用、停放於屋外之車號Ｎ9-0951號、Ｎ9-4133號自小
    貨車，隨即進入屋內，由丁○○動手毆擊黃信棟，致黃信棟
    受有左下頦瘀腫之傷害（甲○○、丁○○二人涉有毀損、侵
    入住宅及傷害罪嫌部分，經丙○○、黃信棟撤回告訴，由臺
    灣臺東地方法院檢察署檢察官為不起訴處分確定在案），黃
    信棟遭毆擊後，大聲呼救，其母乙○○見狀，隨即上樓報警
    ，甲○○為免遭警查獲，竟基於恐嚇之犯意，恫稱：給我下
    來，如果敢報警的話，要給你好看等語，以加害生命、身體
    之事恐嚇乙○○，致使乙○○心生畏懼，而危害其安全。
二、案經臺東縣政府警察局臺東分局移送臺灣臺東地方法院檢察
    署檢察官偵查起訴。
    理  由
一、證據能力方面：
    按被告以外之人於審判外之陳述，雖不符刑事訴訟法第 159
    條之1至之4之規定，而經當事人於審判程序同意作為證據，
    法院審酌該言詞陳述或書面陳述作成時之情況，認為適當者
    ，亦得為證據；當事人、代理人或辯護人於法院調查證據時
    ，知有第159條第1項不得為證據之情形，而未於言詞辯論終
    結前聲明異議者，視為有前項之同意，刑事訴訟法第159 條
    之5 定有明文。查本案檢察官所舉之證據，被告甲○○於本
    院審理中均表示對於證據能力沒有意見，且迄於言詞辯論終
    結前，亦未就本院所調查之證據資料主張有刑事訴訟法第15
    9條第1項不得為證據之情形，本院審酌該證據作成之情況，
    認均無不適當情事，依刑事訴訟法第159條之5第2 項之規定
    ，均有證據能力，合先敘明。
二、認定犯罪事實所憑之證據及理由：
（一）訊之被告固坦認曾於上揭時、地與丁○○同至丙○○家中
      ，惟矢口否認有何恐嚇犯行，辯稱其與丁○○為對面鄰居
      ，當日丁○○邀其去喝酒，結果丁○○將車子開到太平附
      近，在其完全不知情的情形下，丁○○就砸丙○○的車子
      ，其也認識丙○○，丙○○還邀其進去坐，後來雙方都還
      有坐下來泡茶，警察也有到場，其絕對沒有恐嚇乙○○，
      無任何恫嚇之言詞云云。
（二）經查：上開犯罪事實，業據證人即被害人乙○○於警詢及
      偵查中指訴明確，其於警詢時證稱：於89年7月7日凌晨 3
      時15分許，其兒子黃信棟聽到住處樓下車被砸及開鐵門的
      聲音，便往樓下查看，其隨即聽見黃信棟大喊有人拿刀要
      砍伊，其遂與其夫丙○○下樓查看，看見丁○○手持類似
      開山刀往丙○○刺去，丙○○閃開後便立刻安撫丁○○等
      人請丁○○等人不要衝動，嗣便坐下泡茶至4 時許，丁○○等三人才離去，在此期間，其想打電話報警，而被告追
      其至樓梯口說：「你給我下來，你如果報警，我就給你好
      看」，其便到房間打電話報警等語（見警卷第6 頁）；於
      偵查中，先於89年10月31日證稱：案發當時，其下樓看到
      被告抓住其兒子黃信棟，丁○○持刀架住他，另一人站在
      鋁門處，丁○○亦持刀要砍丙○○，其衝到樓上報警，被
      告追到樓梯處，說「如果報警要給我好看」，其聽了心中
      很害怕（見89年度偵字第2002號卷第21頁）；又於96年 3
      月29日結證稱：被告有說如果報警要給其好看，其還是有
      上樓打電話報警，其擔心被告會傷害家裡的人，但其想如
      果沒有報警也許會有更嚴重的後果，為了要控制場面，其
      才選擇報警等語（見96年度偵緝字第61號卷第22頁）；復
      於本院審理時結證供稱：其與被告在這件事情之前並無恩
      怨，當天其看到丁○○和丙○○在吵架，事情完畢之後上
      樓的時候，黃信棟向其說有被人家打一拳，當時的情形就
      是丁○○和丙○○在大吵，被告在旁邊也有吵，至於內容
      因為時間已久，其已經忘記，當他們在吵的時候，其就轉
      過頭衝上樓直接講說要去報警，當時被告就講說「妳不要
      跑，妳再跑的話就給妳好看」等語，意思就是叫其不准衝
      上樓去，其聽到被告講這些話，心理很害怕，不過還是往
      樓上衝，然後就打電話報警等語（見本院卷第43、44  頁
      ），證人乙○○前後所述關於被告恐嚇之情節均一致。且
      與證人丙○○分別警詢、偵查中證述：當時其太太乙○○
      要打110 報警，被告就向乙○○恐嚇若報案就要給你好看
      （見警卷第4 頁）；當時有人恐嚇其太太，被告有說如果
      報警要給我們好看等語（見89年度偵字第2002號卷第20頁
      ），互核相符，足認被告確有上開出言恐嚇乙○○之舉。
（三）被告雖否認犯行，而以上開情詞置辯，並聲請傳喚證人丙○○、丁○○、乙○○，而證人丙○○雖於本院審理時證
      稱：案發當時其正在泡茶，被告就先進來，隔了一、二分
      鐘丁○○就跟著進來要找被告，其就跟丁○○講說進來一
      起泡茶。當時被告及丁○○都有喝酒，且說話都很大聲，
      其媳婦不習慣，以為是要找麻煩，所以就報警。其沒有聽
      到被告跟其太太乙○○講「如果敢報警，就給你好看」這
      句話等語，核與其於警詢、偵查中所述不符，然其再經本
      院詢問時，證人丙○○亦自承：89年時記憶比較清楚，現
      在記的不較清楚，而參酌證人丙○○於偵查中業就本案相
      關之傷害、毀損犯行撤回告訴，足認證人丙○○就本案有
      息事寧人之情，是其於本院審理中所證述，顯為迴護被告
      之詞，不足採信。而證人丁○○雖證稱：當時被告在勸架
      ，被告應該沒有和乙○○講話，其沒有聽到被告跟乙○○
      說，「給我下來如果妳敢報警的話，我就給妳好看」這句
      話等語，惟查證人丁○○自承：當天和「小龍」喝很多酒
      ，其到丙○○家時有與丙○○起爭執，其有把丙○○之車
      子玻璃砸破，在進到屋子之前其有跟黃信棟毆打，之後在
      警察來之前，丙○○有叫其入屋內泡茶，因時間經過已久
      ，事情經過似乎如此等語，則衡情，當時丁○○在喝酒並
      與丙○○起爭執、與黃信棟毆打之情形下，能否注意到被
      告與乙○○間之情形，已值存疑，是其縱證稱未聽到被告
      對乙○○為上開恐嚇言詞，亦難為對被告有利之認定。
    綜上所述，本件被告恐嚇被害人乙○○，致生危害於被害人
    安全之犯行，事證明確，洵堪認定，應依法論科。
三、論罪科刑之法律適用：
（一）被告行為後，刑法於94年2月2日修正公布，於95年7月1日
      施行，按行為後法律有變更者，適用行為時之法律，但行
      為後之法律有利於行為人者，適用最有利於行為人之法律
      ，現行刑法第2條第1項定有明文。茲就本案罪刑涉及法律
      變更之部分，比較新、舊法如下：
      刑法第305 條之恐嚇危害安全罪，其法定刑得科銀元三百
      元以下罰金，依被告行為時之刑罰法律，即罰金罰鍰提高
      標準條例第1條前段、修正前刑法第33條第5款（規定罰金
      為一元以上），並依現行法規所定貨幣單位折算新臺幣條
      例第2 條規定折算結果，前揭恐嚇危害安全罪法定刑得科
      銀元一元即新臺幣三十元以上、銀元三百元即新臺幣九千
      元以下罰金。惟依據被告行為後之修正增訂刑法施行法第
      1條之1前段，及刑法第33條第5 款將罰金刑修正為：「新
      臺幣一千元以上，以百元計算之」等規定，上開恐嚇危害
      安全罪法定罰金刑之最高額雖未有變動，惟最低額已提高
      為新臺幣一千元以上。經比較新舊法結果，認適用被告行
      為後之新法規定，對被告並非較為有利，應適用修正前即
      行為時之法律。
（二）核被告所為，係犯刑法第305 條恐嚇危害安全罪。爰審酌
      被告僅因與友人丁○○之情誼，即於深夜時刻隨同丁○○
      至被害人家中，並於丁○○與丙○○爭執之際，對被害人
      施以恫嚇，對被害人造成之侵害非微，惟衡其犯罪動機、
      目的係因丁○○與丙○○之生意糾紛而起，非為其個人利
      益，及其犯罪手段等一切情狀，量處如主文所示之宣告刑
      。按被告犯罪時之刑法第41條第1 項前段規定：「犯最重
      本刑為五年以下有期徒刑以下之刑之罪，而受六個月以下
      有期徒刑或拘役之宣告，因身體、教育、職業、家庭之關
      係或其他正當事由，執行顯有困難者，得以一元以上三元
      以下折算一日，易科罰金。」又被告行為時之易科罰金折
      算標準，修正前罰金罰鍰提高標準條例第2 條前段（現已
      刪除）規定，就其原定數額提高為100倍折算1日，則本件
      被告行為時之易科罰金折算標準，如以銀元300元折算1日
      ，經折算為新臺幣後，應以新臺幣900元折算為1日。惟95
      年7月1日施行之修正後刑法第41條第1 項前段規定：「犯
      最重本刑為五年以下有期徒刑以下之刑之罪，而受六個月
      以下有期徒刑或拘役之宣告者，得以新臺幣一千元、二千
      元或三千元折算一日，易科罰金。」比較修正前後之易科
      罰金折算標準，以修正施行前之規定，較有利於被告，則
      應依刑法第2條第1項前段，適用修正前刑法第41條第1 項
      前段規定，定其易科罰金之折算標準。再者，本件犯罪發
      生在96年4 月24日以前，合於中華民國九十六年罪犯減刑
      條例之減刑規定，乃諭知減其宣告刑期二分之一如主文所
      示，並諭知易科罰金之折算標準。
據上論斷，應依刑事訴訟法第284條之1、第299條第1項前段，刑
法第305條，修正前刑法第41條第1項前段，罰金罰鍰提高標準條
例第1條前段，修正前罰金罰鍰提高標準條例第2條，現行法規所
定貨幣單位折算新臺幣條例第2 條，中華民國九十六年罪犯減刑
條例第2條第1項第3款、第7條，判決如主文。
本案經檢察官戊○○到庭執行職務。
中　　華　　民　　國　　96　　年　　12　　月　　20　　日
                  刑事第三庭    法  官  蔡玉雪
以上正本證明與原本無異。
如不服本判決應於收受本判決後10日內向本院提出上訴書狀；上
訴書狀應敘述具體理由。未敘述上訴理由者，應於上訴期間屆滿
後20日內向本院補提理由書狀（均須按他造當事人之人數附繕本
）。「切勿逕送上級法院」。
告訴人或被害人對於本判決如有不服，請書具不服之理由狀，請
求檢察官上訴者，其上訴期間之計算係以檢察官收受判決正本之
日期為準。
                                書記官　陳昭穎
中　　華　　民　　國　　96　　年　　12　　月　　20　　日
附錄本案論罪科刑法條全文：
刑法第305條：
以加害生命、身體、自由、名譽、財產之事，恐嚇他人，致生危
害於安全者，處 2 年以下有期徒刑、拘役或 300 元以下罰金。
